【裁判字號】    95,聲繼,86
【裁判日期】    951124
【裁判案由】    聲請繼承
【裁判全文】
臺灣桃園地方法院民事裁定              95年度聲繼字第86號
聲  明  人  甲○○
代  理  人  孟舒存律師
相  對  人
即被繼承人  乙○○    生前最後.
上列聲明人聲明繼承事件，本院裁定如下：
    主    文
聲明駁回。
程序費用由聲明人負擔。
    理    由
一、聲明人係台灣地區人民乙○○之養子，緣被繼承人乙○○於
    民國92年09月22日死亡，爰依民法第1138條第1 款、台灣地
    區與大陸地區人民關係條例第66條等規定，聲明繼承乙○○
    之遺產云云，並檢具除戶戶籍謄本、繼承系統表、海基會之
    認證書等件為證。
二、本件聲明人主張被繼承人乙○○於西元1989年03月10日按照
    峽西省民間習俗與出養人張金玉、康巧雲夫婦商定，徵得聲
    明人甲○○之同意，並簽定書面協議，收養張金玉、康巧雲
    之四子甲○○為養子。此後，被繼承人乙○○返回大陸居住
    期間，即與聲明人甲○○共同生活，相互以父子相稱，並履
    行扶養義務，西元1990年02月乙○○為甲○○操辦婚事，西
    元1993年08月又出資為甲○○修建三間兩層樓房一座，甲○
    ○對乙○○的生活起居精心照管，患病送醫院治療，於乙○
    ○死亡後購置棺木壽衣，建墳立碑，招待賓客等，渠二人已
    形成事實收養關係，並經人民法院予以確認等事實，固據其
    提出中華人民共和國陝西省商州市公證處已為公證之事實收
    養證明書、陝西省山陽縣人民法院2004山民特字第1 號民事
    判決書，及財團法人海峽交流基金會驗證之證明書等件為證
    。
三、惟查，收養子女，應以書面為之；並應聲請法院認可，我國
    民法第1079條第1項、第4項定有明文。而臺灣地區與大陸地
    區人民關係條例第63條第1 項亦規定該條例施行前，臺灣地
    區人民與大陸地區人民間，在大陸地區成立之民事法律關係
    及因此取得之權利、負擔之義務，以不違背臺灣地區公共秩
    序或善良風俗者為限，承認其效力。按法院為認可收養之裁
    定，係以國家司法機關之公權力，介入當事人之私法行為，
    以保護被收養人及其本生父母或其他利害關係人之利益，維
    護人倫秩序，增進社會福址，而非消極審核當事人收養契約
    之成立而已，故於法院就當事人之收養契約裁定認可前，難
    認該收養契約已成立生效。何況，法院認可收養之裁定，係
    以公權力積極介入當事人間之私法行為，以達一定之目的，
    該項認可即與公共秩序有關，不得違背。本件聲明人甲○○
    主張於西元1989年03月10日與被繼承人乙○○成立收養關係
    ，乃臺灣地區與大陸地區人民關係條例公布施行之前（按該
    條例係民國81年07月31日公布、同年09月18日施行），依上
    開規定，本件收養即應受台灣地區收養法律之規範。然查，
    聲明人甲○○及被繼承人乙○○2人始終未提出渠2人簽立之
    收養書面契約聲請我國法院予以認可，此據本院向被繼承人
    乙○○戶籍所在之戶政機關及本院分案室查閱屬實，依我國
    民法第1079條之規定，渠2 人收養關係尚難認已有效成立，
    聲明人甲○○即無以被繼承人乙○○之養子身分自居，主張
    其為被繼承人乙○○之法定繼承人。從而，聲明人甲○○聲
    請繼承被繼承人乙○○所遺財產云云，爰不予准許，應予駁
    回。
四、依非訟事件法第21條第1項前段，裁定如主文。
中    華    民    國    95    年    11    月    24    日
                            家事法庭  法    官    劉雪惠
以上正本係照原本作成。
如對本裁定抗告須於裁定送達後10日內向本院提出抗告狀。
中    華    民    國    95    年    11    月    24    日
                                      書 記 官    許億先


司法院資訊處製作；財團法人民間司法改革基金會備份。
